【裁判字號】    98,上訴,736
【裁判日期】    980909
【裁判案由】    違反槍砲彈藥刀械管制條例
【裁判全文】
臺灣高等法院臺南分院刑事判決         98年度上訴字第736號
上 訴 人
即 被 告  甲○○
上列上訴人因違反槍砲彈藥刀械管制條例案件，不服臺灣嘉義地
方法院98年度訴字第267號中華民國98年5月27日第一審判決（起
訴案號：臺灣嘉義地方法院檢察署98年度偵字第1461號），提起
上訴，本院判決如下：
    主  文
上訴駁回。
    理  由
一、依刑事訴訟法第350條、第361條、第362條、第367條規定，
    不服地方法院之第一審判決而上訴者，須提出上訴書狀，並
    應敘述具體理由，為上訴必備之程式；其所提出之書狀未敘
    述上訴理由，或僅曾以言詞陳述上訴理由者，均應於上訴期
    間屆滿後20日內補提理由書於第一審法院。第一審法院經形
    式審查，認逾期未補提上訴理由者，應定期間先命補正；逾
    期未補正者，為上訴不合法律上之程式，應以裁定駁回。倘
    已提出上訴理由，但所提非屬具體理由者，則由第二審法院
    以上訴不合法律上之程式，判決駁回。而所謂具體理由，必
    係依據卷內既有訴訟資料或提出新事證，指摘或表明第一審
    判決有何採證認事、用法或量刑等足以影響判決本旨之不當
    或違法，而構成應予撤銷之具體事由，始克當之（例如：依
    憑證據法則具體指出所採證據何以不具證據能力，或依憑卷
    證資料，明確指出所為證據證明力之判斷如何違背經驗、論
    理法則）；倘僅泛言原判決認定事實錯誤、違背法令、量刑
    失之過重或輕縱，而未依上揭意旨指出具體事由，或形式上
    雖已指出具體事由，然該事由縱使屬實，亦不足以認為原判
    決有何不當或違法者（例如：對不具有調查必要性之證據，
    法院未依聲請調查亦未說明理由，或援用證據不當，但除去
    該證據仍應為同一事實之認定），皆難謂係具體理由，俾與
    第二審上訴制度旨在請求第二審法院撤銷、變更第一審不當
    或違法之判決，以實現個案救濟之立法目的相契合，並節制
    濫行上訴（ 最高法院97年度台上字第892號刑事判決意旨參
    照）。
二、上訴意旨略以：
（一）上訴人即被告甲○○所寄藏之槍枝，雖以內政部警政署刑
      事警察局於民國（下同）98年3月6日刑鑑字第0980016377
      號鑑定書認有殺傷力，然該鑑定書對於槍枝是否具殺傷力
      之檢驗方法僅以「性能檢驗法」加以目視測試，並未實際
      試射子彈作具體檢驗，原審以該證據調查未備之鑑定書採
      為判決基礎，逕認上訴人犯寄藏可發射子彈具有殺傷力之
      槍枝罪，其採證認事有違證據法則。
（二）上訴人僅從事油漆工工作，收入不高，且需照護、養育其
      同住之年邁母親與幼女；上訴人雖受友人所託而藏放系爭
      槍彈，然該寄藏之槍彈未曾使用，僅於上訴人擬尋覓藏放
      地點時，不慎走火擊中鐵門門柱，業經上訴人自首，且均
      供承不諱，態度良好，其犯罪情狀顯可憫恕，且衡酌上訴
      人之犯行而予以酌減刑度，亦無違相當性與一般預防之普
      遍適應性，故原審逕認無從適用刑法第59條規定，殊有未
      洽。
（三）上訴人寄藏槍枝係為初犯，且惡性輕微，經此偵審程序，
      應已知有所警惕，信無再犯之虞，且上訴人係單純受託寄
      藏為數不多之槍彈，又於偵察機關未發覺前自首，其對於
      社會安寧、人身安全及治安並無達影響甚鉅之地步，因而
      上訴人應有刑法第74條緩刑宣告之適用，以啟自新，詎原
      審未為緩刑之宣告，屬裁量權濫用之違法。爰不服原判決
      依法上訴云云。
三、經查：
（一）甲○○（綽號大柱）基於非法寄藏可發射子彈具有殺傷力
      之槍枝及子彈犯意，於97年12月下旬某日，在嘉義市○○
      街73號附2住處內， 收受友人即前嘉義市市議員張錦倢（
      已於98年1月31日死亡）所交付 ，可發射子彈具有殺傷力
      之仿BERETTA廠92FS型改造半自動手槍2支（槍枝管制編號
      ：0000000000、0000000000號，各含彈匣1個） 、可發射
      子彈具殺傷力之土造鋼管槍1支（槍枝管制編號：0000000
      000號）、具有殺傷力之子彈2顆等物，受其所託保管，並
      藏放在上開住處而持有。嗣於98年1月24日上午7時許，甲
      ○○攜帶前開槍枝擬尋找藏放地點 ，在嘉義市○○路408
      巷52號「富代雅緻」休閒會館後方巷子時，因把玩仿BERE
      TTA廠92FS型改造半自動手槍不慎走火 ，擊中「富代雅緻
      」休閒會館宿舍鐵門門柱，甲○○見狀旋即離開現場，並
      將上開改造槍枝、子彈藏放在其住處後方。迨至98年2月6
      日上午11時30分許，甲○○於有偵查權限機關尚未知悉前
      情，主動至警局向警方供述非法寄藏槍、彈，自首而願接
      受裁判，並帶同警員前往藏放槍、彈地點，在其住處後方
      圍牆與鐵道藝術村圍牆間空隙 ，起出前開改造手槍2支、
      土造鋼管槍1支及子彈1顆（業經鑑定單位試射失卻子彈性
      質），而悉上情。案經嘉義市政府警察局第一分局報告報
      告臺灣嘉義地方法院檢察署檢察官偵查起訴。
（二）前揭犯罪事實，業據被告甲○○於警詢、偵查及原審準備
      程序、審理時坦承不諱，核與證人乙○○於警詢證述之情
      節相符，並有照片14張、槍彈藏放現場簡圖、嘉義市政府
      警察局槍枝初步檢視報告表、嘉義市政府警察局第一分局
      偵查隊相驗案件初步調查表各1份附卷可佐，復有槍枝3支
      、子彈1顆扣案足憑。 而上開槍枝、子彈，經送內政部警
      政署刑事警察局鑑定結果，其中1支手槍（槍枝管制編號
      ：0000000000號） ，認係改造手槍，由仿BERETTA廠92FS
      型半自動手槍製造之槍枝，車通金屬槍管內阻鐵而成，另
      1支手槍（槍枝管制編號：0000000000號 ）則認亦係改造
      手槍，由仿BERETTA廠92FS型半自動手槍製造之槍枝 ，換
      裝土造金屬槍管而成，另鋼管槍1支（槍枝管制編號：000
      0000000號），認係兩節式土造鋼管槍，3支槍枝均擊發功
      能正常，可供擊發適用子彈使用，皆認具殺傷力，至於送
      鑑子彈1顆，認係非制式子彈，由金屬彈殼組合直徑9.0mm
      金屬彈頭而成，經試射，可擊發，認具殺傷力，此有該局
      98年3月6日刑鑑字第 0980016377號槍彈鑑定書1份在卷為
      憑，均堪為補強證據，足以擔保被告任意性自白與事實相
      符。綜上所述，本件事證明確，被告非法寄藏具有殺傷力
      之槍枝、子彈等犯行，洵可認定。核被告所為，係犯槍砲
      彈藥刀械管制條例第8條第4項之非法寄藏可發射子彈具有
      殺傷力之槍枝罪 、同條例第12條第4項非法寄藏子彈罪。
      被告持有具殺傷力之槍枝、子彈行為，係其寄藏槍枝、子
      彈之當然結果，不另論罪，又非法寄藏槍砲彈藥刀械等違
      禁物，所侵害者為社會法益，如果寄藏之客體種類相同（
      同為手槍，或同為子彈者），縱令寄藏之客體有數個（如
      數支手槍、數顆子彈） ，仍為單純1罪，不發生想像競合
      犯之問題， 若同時寄藏2種不相同種類之客體（如同時製
      造手槍及子彈），則為1行為觸犯數罪名之想像競合犯（
      最高法院82年度台上字第5303號判決要旨參照）。本件被
      告於同時、地寄藏槍枝3支、子彈2顆，所侵害者為社會法
      益，各僅為單純1罪。至於以1行為同時寄藏槍枝、子彈、
      依前揭說明，為想像競合犯，應依刑法第55條之規定，從
      一重之非法寄藏可發射子彈具有殺傷力槍枝罪處斷。
（三）本件被告於偵查權限機關發覺前，主動至警局接受訊問，
      坦認前節，表示願接受裁判，與自首規定應無不合，依刑
      法第62條前段規定減輕其刑。至於刑法第59條之酌量減輕
      其刑，必於犯罪之情狀，在客觀上足以引起一般同情，認
      為即予宣告法定低度刑期，猶嫌過重者，始有其適用，至
      於被告無前科，素行端正，子女眾多等情狀，僅可為法定
      刑內從輕科刑之標準，不得據為酌量減輕之理由（最高法
      院51年台上字第899號判例 、94年度台上字第1804號判決
      意旨可資參照）。本件被告選任之辯護人雖請求本院依刑
      法第59條規定對被告酌量減輕其刑，然依被告之智識程度
      ，理應知悉本件扣案具殺傷力之槍枝、子彈，為法律所禁
      止持有、寄藏之物，況寄藏槍枝、子彈本即有潛在之社會
      危險性，又被告寄藏具殺傷力改造槍枝已有3支 ，況亦有
      射擊情形，幸未傷及他人，被告、辯護人所稱各節，本院
      雖亦同憫其家庭生活、經濟等情狀，惟僅足以作為量刑之
      參考，難認其犯罪情節在客觀上足以引起一般同情，仍無
      從適用刑法第59條之規定減輕其刑，併以敘明。
（四）原審審酌被告國中肄業之智識程度，對於不得無故持有、
      寄藏具殺傷力槍枝、子彈乙節，無從諉以不知，竟猶仍受
      託藏放具殺傷力之槍枝、子彈而持有，又未能思慮交付警
      方，對社會治安已具危害性，兼衡其犯後坦承犯行，本次
      查獲寄藏之槍枝為3支，已有擊發情事 ，並未造成他人實
      害、本件犯罪手段、目的，自承與母親、女兒同住，從事
      油漆工工作之家庭、經濟狀況等一切情狀，量處有期徒刑
      1年8月，併科罰金新臺幣12萬元，另就罰金部分諭知易服
      勞役折算標準，以示懲儆。原審已詳敘認定被告甲○○犯
      罪事實之證據及理由，從形式上予之審查，並無違背法令
      之情形。
四、上訴人雖以前述理由提起上訴：惟查：
（一）上訴意旨以內政部警政署刑事警察局並未實際試射子彈作
      具體檢驗，指摘原審以該局98年3月6日刑鑑字第09800163
      77號鑑定書，認上訴人所寄藏之槍枝可發射子彈具有殺傷
      力違背證據法則。然鑑定係屬專門知識及經驗之範疇，內
      政部警政署刑事警察局為鑑定槍械之專門機構，採檢視法
      、性能檢驗法及試射法鑑定扣案之槍枝，均擊發功能正常
      ，可供擊發適用子彈使用，皆認具殺傷力。原審認其鑑定
      意見可信，採為上訴人不利之證明，此乃其取捨證據及證
      據證明力判斷職權之合法行使，其所為判斷，無悖離一般
      經驗法則，且上訴人於原審審理時對內政部警政署刑事警
      察局鑑定書亦表示無意見（原審卷第50頁），本件事證已
      臻明確，原審採證認事並無違誤。又上開鑑驗之檢驗方法
      ，於鑑定書上業已明載有檢視法、性能檢驗法以及「試射
      法」（偵卷第13頁），是上訴理由謂鑑定單位並未實際試
      射，即非依據卷內既有訴訟資料或提出新事證，具體指摘
      原判決有何不當或違法。
（二）按刑法第59條之酌量減輕其刑，必於犯罪之情狀，在客觀
      上足以引起一般同情，認為即予宣告法定低度刑期，猶嫌
      過重者，始有其適用。惟為防止酌減其刑之濫用，自應從
      嚴認定，以免法定刑形同虛設，破壞罪刑法定之原則（刑
      法第59條修法意旨參照）。又適用該條文酌量減輕其刑時
      ，如有同法第57條各款所列之事由，其程度達於足以引起
      一般同情，確可憫恕者，方屬相當；質言之，如有同法第
      57條各款所列事由，惟其程度未達於足以引起同情，非顯
      可憫恕者，則不得據為酌量減輕之理由（最高法院51年台
      上字第899號判例、最高法院89年台上字第4523號判決參
      照）。本件上訴人稱其應有刑法第59條適用云云，形式上
      雖已指出上訴人家庭與經濟狀況、犯罪情節、自首且犯後
      態度良好等具體事由，然原審量刑時業已考量上述等一切
      因素，上訴人自首一節，亦已依刑法第62條前段規定減輕
      其刑；又上訴人未念其家中有年邁母親及幼女待其照護養
      育，竟猶仍受託藏放具殺傷力之槍枝、子彈而持有，又未
      能思慮交付警方，對社會治安已具危害性，客觀上實難以
      引起同情，從而上訴人所舉之該等事由縱使屬實，亦不足
      認原判決未適用刑法59條規定減輕其刑有何不當，換言之
      亦不足以認為原判決有何不當或違法。
（三）上訴意旨雖稱上訴人係為初犯、惡性輕微，無再犯之虞，
      且犯後自首，其對於社會安寧、人身安全及治安並無達影
      響甚鉅之地步，因而應有刑法第74條緩刑宣告之適用云云
      。按緩刑之宣告，除應具備一定條件外，並須有可認為以
      暫不執行刑罰為適當之情形，始得為之，屬法院裁判時得
      依職權裁量之事項。法院行使此項裁量職權時，固應受比
      例原則、平等原則等一般法律原則之支配；但此之所謂比
      例原則，指法院行使此項職權判斷時，須符合客觀上之適
      當性、相當性及必要性之價值要求，不得逾越，用以維護
      刑罰之均衡（最高法院90年台上字第4406號判決意旨參照
      ）。本件被告自首一情，原審已依刑法第62條前段規定予
      以減輕其刑，詳如上述；又寄藏而持有槍彈本即有潛在之
      社會危險性，上訴人明知寄藏而持有槍彈為法律所禁止，
      仍寄藏而持有改造手槍3支長達月餘，未能思慮及早交付
      警方，況手槍亦有射擊情形，僅僥倖未傷及他人，顯見上
      訴人之行為對於社會治安已具危害性，其惡性非輕，難認
      以暫不執行刑罰為適當，原判決未諭知緩刑，尚與比例原
      則、平等原則無違，是上訴人形式上雖指出上開具體事由
      ，然該等事由縱使屬實，亦難認原判決有裁量權之濫用，
      易言之亦不足以認為原判決有何不當或違法。
（四）揆諸首揭判決意旨，本件上訴人所提之上訴理由，均難謂
      係具體理由，從而本件上訴不合上訴之法定要件，應予駁
      回，並不經言詞辯論為之。
五、依刑事訴訟法第367條前段、第372條，判決如主文。
中    華    民    國     98    年     9    月    9    日
                    刑事第三庭   審判長法  官  陳義仲
                                       法  官  宋明中
                                       法  官  蔡勝雄
以上正本證明與原本無異。
如不服本判決應於收受送達後10日內向本院提出上訴書狀，其未
敘述上訴理由者，並得於提起上訴後10日內向本院補提理由書（
均須按他造當事人之人數附繕本）「切勿逕送上級法院」。
                                       書記官  汪姿秀
中    華    民    國     98    年     9    月    9    日


司法院資訊處製作；財團法人民間司法改革基金會備份。
